【裁判字號】    88,訴,142
【裁判日期】    890424
【裁判案由】    偽造文書
【裁判全文】
臺灣宜蘭地方法院刑事判決                          八十八年度訴字第一四二號
    公  訴  人  臺灣宜蘭地方法院檢察署檢察官
    被      告  丙○○
    選任辯護人  陳倉富
右列被告因稅捐稽徵法案件，經檢察官提起公訴 (八十八年度偵字第一六一六號)，
本院判決如左：
    主  文
丙○○幫助偽造私文書，足以生損害於公眾及他人，累犯，處有期徒刑參月。
    事  實
一、丙○○於民國（下同）八十年間，因賭博案件，經台灣基隆地方法院判處有期徒
    刑五月，於八十一年八月二十四日易科罰金執行完畢。又於八十三間承包東隆營
    造有限公司（下稱東隆公司）所承包之羅東天主教瑪利亞仁愛之家新建工程中部
    分工程，係東隆公司之小包。竟於八十四年初，未經甲○○之同意，替東隆公司
    收取未在工地工作之甲○○之身份證影本及印章，交付東隆公司以幫助東隆公司
    偽造甲○○受領八十三年度薪工資表，每申報新台幣（下同）十五萬元，由東隆
   公司支付七千五百元代價，東隆公司再據以製作會計憑證，持向稅捐機關報稅，
    而幫助東隆公司逃漏營利事業所得稅新台幣三萬七千五百元，足生損害於甲○○
    及稅捐機關對於課稅之正確性。
二、案經甲○○訴請台灣基隆地方法院檢察署呈請台灣高等法院檢察署准移轉臺灣宜
    蘭地方法院檢察處檢察官偵查起訴。
    理  由
一、訊據被告否認右揭犯行，先則辯稱：伊是公司臨時工，伊是替公司向工頭「阿成
    」收取甲○○薪工資表交給公司，伊收取時，薪工資表已製作完成云云；後又辯
    稱：伊收來薪工資表係交給工地主任洪煇峰云云；又再改稱：不確定甲○○之薪
    工資表係伊收取的云云。惟查：
（一）被告替東隆公司向工人收取甲○○之印章及身份證交付東隆公司，以供東隆公
      司製作不實之薪工資表，以供報稅之用，而被告並不認識甲○○之事實，業據
      被告於偵查中供承不諱（八十七年他字第四六一號卷第七十四頁），核與證人
      即東隆公司負責人丁○○於偵查中證稱甲○○報稅資料是小包丙○○提報等語
      相符；參以工人即證人乙○○（即被告所稱之阿成）亦到庭證稱被告是東隆公
      司在羅東天主教瑪利亞仁愛之家新建工程工地之工頭，伊是向被告領薪水，伊
      曾向未在工地工作之陳文欽、陳進宏及朱美玲等人收印章及身分證影本交給被
      告交付公司報稅，由東隆公司以每申報十五萬元，給付七千五百元之代價等語
      ，並有東隆公司八十三年度綜合所得稅各類所得資料註銷通知書一紙在卷可佐
      ，雖證人乙○○未證稱甲○○部分之報稅資料亦是伊交付被告，然由證人乙○○所證，已足以證明被告確是小包，故證人乙○○向其領薪資，且其確有向工
      人收取人頭報稅資料交付公司，並由公司以每申報十五萬元給付七千五百元之
      代價之事實，則被告於偵查中所供甲○○印章、身分證影本等報稅資料是其收
      來交給公司，應屬真實，東隆公司給付之代價應亦是七千五百元，堪以認定。
（二）次查甲○○八十三度並未受僱於東隆公司，亦未同意東隆公司申報其有領取八
      十三年工資十五萬元等情，業經囑託台灣基隆地方法院訊問甲○○證述明確，
      東隆公司負責人丁○○於偵查中亦證述甲○○於八十三年間確未受僱於東隆公
      司，且甲○○自八十三年六月二十七日起即因案在押或執行至八十四年間等情
      ，亦有台灣基隆看守所八十八年十二月三日基所總字第三二六四號函、台灣台
      北看守所八十八年十二月三日北所傑總字第七四五四號函附卷足按，甲○○於
      八十三年度並未受僱於東隆公司之事實，應堪認定。而被告自承並不認識甲○○，其竟收取不認識之人之身分證、印章，交付公司做為報稅用，其應明知甲○○未受僱於東隆公司，且其既不認識甲○○，自未取得甲○○之同意，亦堪
      認定。
（三）東隆公司於申報八十三年度營利事業所得稅時，乃偽造甲○○在其公司領取工
      資十五萬元之薪工資表，足以生損害於甲○○，並據以製作扣繳憑單，列為公
      司之支出成本，致逃漏三萬五千七百元之稅金，足以生損害於稅捐機關對於課
      稅之正確性等情，亦有甲○○之扣繳憑單、薪工資表及財政部北區國稅局宜蘭
      縣分局八十八年九月二十日北區國稅宜縣審第八八０００七八一０六號函在卷
      足憑，足堪認定。
（四）雖東隆公司在案發時，為規避公司責任，要求被告出具卷附之切結書，承認其
      有承包東隆公司在羅東天主教瑪利亞仁愛之家新建工程之部分工程及甲○○是
      其僱用之臨時工，甲○○之薪工資表係其填報，與東隆公司無涉等情，固有切
      結書附卷為憑，但其內容與事實顯有出入，自不足採為認定事實之依據。
（五）又被告在本院訊問時曾辯稱伊只是東隆公司之臨時工，伊是收取製作好之甲○○之薪工資表交給公司云云。然查，依上開丁○○在偵查中所證及證人乙○○
      在本院所證，被告都是小包，不只是臨時工，再者，將卷附之被告八十三年薪
      工資表與甲○○薪工資表比對，顯出自同一人之字跡，其中被告之薪工資表上
      有關「丙○○」三字與被告在庭訊後之筆錄上簽名之字跡完全不同，足認被告
      之薪工資表與甲○○之薪工資表並非被告所填寫，是應以被告在偵查中所供伊
      是交付甲○○之身分證影本及印章給公司填報為真實。被告嗣後在本院訊問時
      ，又反覆為不同之陳述，或改稱係將甲○○之薪工資表交給工地主任洪煇峰，
      業經洪煇峰到庭否認之，自難採信，或改稱不確定有將甲○○薪工資表交給公
      司云云，亦顯為諉卸之詞，亦不足採。
（六）綜上所述，被告收取未受僱於東隆公司之甲○○之身分證影本及印章交付東隆
      公司，幫助東隆公司偽造甲○○八十三年度薪工資表，以幫助東隆公司逃漏八
      十三年度營利事業所得稅三萬五千七百元，足以生損害於甲○○及稅捐機關對
      於課稅之正確性之事證明確，犯行洵堪認定，應依法論科。
二、按薪工資表屬私文書，核被告所為，係犯幫助刑法第二百十條之偽造私文書罪及
    稅捐稽徵法第四十三條之幫助逃漏稅捐罪。其所犯幫助偽造私文書罪，依刑法第
    三十條第三十條第二項之規定，減輕其刑。所犯二罪間，有方法結果之牽連關係
    ，應從一較重之幫助偽造私文書罪論處。公訴人認被告係犯刑法第二百十六條及
    第二百十條之罪，尚有未洽，除應變更為幫助刑法第二百十條之罪外，公訴人未
    起訴被告尚觸犯稅捐稽徵法第四十三條之罪，亦有未洽，此部分事實，因與起訴
    之幫助偽造私文書罪部分，有牽連關係，為起訴效力所及，本院自得併予審判。
    再者被告於八十年間，因賭博案件，經台灣基隆地方法院判處有期徒刑五月，於
    八十一年八月二十四日易科罰金執行完畢，有本院被告全國前案紀錄表一件附卷
    足稽，於五年內再犯有期徒刑以上之本罪，係累犯，應依法加重其刑。爰審酌被
    告犯罪後，在本院接受訊問時，一再避重就輕，以圖卸責，及其行為影響課稅之
    正確性，造成漏稅風氣等一切情狀，量處如主文所示之刑。
據上論斷，應依刑事訴訟法第二百九十九條第一項前段、第三百條，稅捐稽徵法第四
十三條，刑法第十一條前段、第二百十條、第三十條第二項、第五十五條、第四十七
條，判決如主文。
中    華    民    國      八十九    年      四    月      二十四      日
                                臺灣宜蘭地方法院刑事庭
                                    法  官
右正本證明與原本無異
如不服本判決應於送達後十日內向本院提出上訴狀
                                    書記官
中    華    民    國      八十      年                月              日
附錄本案論罪科刑法條全文
刑法第二百十條、第三十條第二項
稅捐稽徵法第四十三條


司法院資訊處製作；財團法人民間司法改革基金會備份。
